臺灣臺北地方法院刑事判決　　　　　　　　　　　　　九十年度易字第一六六六號
　　公　訴　人　臺灣臺北地方法院檢察署檢察官
　　被　　　告　甲○○
右列被告因公共危險案件，經檢察官聲請簡易判決處刑（九十年度偵字第六０三五號
），本院刑事庭認不宜以簡易判決處刑，改簽由通常程序審理，判決如左：
    主  文
甲○○失火燒燬如附表所示之物，致生公共危險，處拘役貳拾日，如易科罰金，以
佰元折算壹日。緩刑貳年。
    事  實
一、甲○○係設於臺北市○○區○○路一段十四號四樓頂佳排版有限公司負責人，該
    房屋為其母所有，房屋內辦公室設備如附表所示之物均屬甲○○所有。甲○○於
    辦公室之電源插座上使用五孔式電源延長線，同時連結電冰箱、手提電腦、空氣
    清淨機、風扇、檯燈等五種電器插頭，以供電予各種電器用品，本應注意所使用
    之電器是否有超過電壓負荷，且使用多孔式電源延長線插座易生短路危險，平時
    應注意用電、消防之安全如隨時汰舊更換電線等相關設備，電器用品於不使用時
    應關閉電源，防止電線短路或因長期蓄熱，使絕緣塑膠老化，致發生火災危險，
    且依當時情形又非不能注意，竟疏未注意檢修，致上述電源線長期蓄熱，使絕緣
    塑膠老化，終於民國八十九年十二月二日下午七時四十五分許，因電線短路引燃
    發生火災，燒燬辦公室內如附表所示之物，因該棟建築物係屬公寓建築物，又與
    他棟建築物相連，火災已嚴重影響其他住戶之居家安全，致生公共之危險。幸經
    消防人員據報趕往將火勢撲滅，始未釀大禍。
二、案經臺北市政府警察局中正第二分局報請臺灣臺北地方法院檢察署檢察官聲請簡
    易判決處刑，本院刑事庭認不宜以簡易判決處刑，改簽由通常程序審理。
    理  由
一、右揭事實，業據被告甲○○於本院審理中坦承不諱，而本件火災成因，經現場勘
    查結果，發現電源延長線及電冰箱電源配線均有明顯短路熔痕，綜合研判以電冰
    箱電源配線（插接於辦公桌旁側桌上方電源延長線插座）因故短路而引起燃燒之
    可能性較大，並有臺北市政府消防局火災原因調查報告書一份在卷可稽（見偵查
    卷第十頁至第二十九頁）。又上址火災現場，係五樓ＲＣ建築物，除四樓被告用
    來經營排版公司外，其他樓層為他人經營之商店，且本棟建築物又與其他棟建築
    物相連，有臺北市政府消防局現場照片資料附卷可稽。按當今房屋，無論為大廈
    或公寓式，俱屬整體建築，自己與他人擁有之建築物，就公共安全言，具有不可
    分性，與昔日房屋之獨棟式建築，不能相提並論。故在自己使用之建築物內失火
    ，實與整棟公寓或大廈失火無異。本件火災，雖建築物本體結構未受損壞，但屋
    內焚燬之物品非少，且情形亦甚嚴重，足見如非消防人員救火得宜，火苗非無可
    能會落到隔壁導致隔鄰建築物起火。因此被告失火焚燒其建築物內之前揭之物品
    ，當對與上開房屋相連之其餘建築物安全具有危險性，即其失火行為顯已致生公
    共危險（最高法院八十一年度台上字第二七三四號判決參考）。此外，被告就上
    開電器及電源延長線之使用，本應隨時注意用電安全，依其情形又無不能注意之
    情事，其疏未注意檢修，造成電源線絕緣塑膠老化，致電線短路引燃發生火災，
    其過失責任至為灼然，且其過失與失火燒燬前開之物間亦有相當因果關係，自應
    令其擔負失火罪之刑責。綜上所述，本件事證明確，被告犯行堪以認定，應予依
    法論科。
二、按刑法第一百七十四條第三項後段失火燒燬現非供人使用之自己所有物罪，所謂
    「燒燬」，係指經火力燃燒，喪失物之效用而言，必須其物喪失主要效用，始得
    謂失火既遂，如僅將房屋內之傢俱、電器用品等物焚燬，於房屋本身尚未達喪失
    其效用之程度者，即不得竟以該罪相繩（最高法院七十一年度台上字第六五八三
    號判決意旨參照）。觀諸本件被告失火所燒燬者，不外係前述如附表所示之辦公
    室桌椅、電冰箱等物品，而四樓中間辦公室一帶僅天花板受燻黑，靠辦公室東北
    側之辦公桌側桌上方一帶受燒燬較嚴重，旁邊水泥牆並呈一明顯燃燒變白情形，
    有前揭調查報告書及現場照片在卷足憑，足認本件建築物之主要構造及其遮蔽風
    雨、供人棲身等使用效能並未喪失。是核被告失火燒燬如附表所示住宅等以外之
    自己所有物之行為，係犯刑法第一百七十五條第三項之失火燒燬住宅、建築物等
    以外之物之罪。起訴書證據並所犯法條認應依刑法第一百七十四條第三項後段之
    罪處斷，雖有未洽，惟其社會基本事實同一，公訴人亦當庭表示變更起訴法條，
    本院應予變更起訴法條。爰審酌被告因使用電器用品不慎失火引發火災，所燒燬
    之物僅有自己所有之辦公室桌椅、電冰箱等物品，犯後坦然犯行，態度良好等一
    切情狀，量處如主文所示之刑。又被告行為後，刑法第四十一條業已修正，並於
    九十年一月十日經總統公布，於九十年一月十二日生效，茲比較新舊法文修正之
    結果，其中原舊法第四十一條「犯最重本刑為三年以下有期徒刑以下刑之罪，而
    受六月以下有期徒刑或拘役之宣告，因身體、教育、職業或家庭之關係，執行顯
    有困難，得以一元以上三元以下折算一日，易科罰金」之規定，已經修正之新法
    擴大得易科罰金之範圍，凡「所犯最重本刑為五年以下有期徒刑之罪」，符合前
    開與舊法相同之其他要件下，即得易科罰金。然本件被告所犯刑法第一百七十五
    條第三項之罪，為最重本刑拘役或三百元以罰金之罪，不論依修正前刑法第四十
    一條規定或修正後刑法第四十一條第一項規定，均得易科罰金，故適用新法對被
    告而言並無不利，應依刑法第二條第一項前段，適用裁判時之法律，即修正後刑
    法第四十一條第一項規定諭知易科罰金之折算標準。末查，被告前未曾受有期徒
    刑以上刑之宣告，有臺灣高等法院檢察署刑案紀錄簡覆表可按，審其因此次失火
    事件已受有財產上損失，本身心理健康亦待重建，經此教訓，應知所警惕，爾後
    定能確實注意電器使用及居家之公共安全，信無再犯之虞，本院認所宣告之刑以
    暫不執行為適當，併諭知緩刑二年之宣告，以策自新。
據上論斷，應依刑事訴訟法第四百五十二條、二百九十九條第一項前段、第三百條，
刑法第二條第一項前段、第一百七十五條第三項、第四十一條第一項、第七十四條第
一款，罰金罰鍰提高標準條例第一條前段、第二條，判決如主文。
本案經檢察官林淑玲到庭執行職務。
中    華    民    國    九十一      年    一      月      十四          日
                                      臺灣臺北地方法院刑事第八庭
                                          法  官  鄭  佾  瑩
右正本證明與原本無異。
如不服本判決，應於判決送達後十日內向本院提出上訴狀(應抄附繕本)。告訴人
或被害人如對於本判決不服者，應具備理由請求檢察官上訴，其上訴期間之計算
係以檢察官收受判決正本之日期為準。
                                          書記官  何  適  熹
中    華    民    國    九十一      年    一      月      十四          日
附錄本案論罪科刑法條全文：
刑法第一百七十五條：
放火燒燬前二條以外之他人所有物，至生公共危險者，處一年以上七年以下有期徒刑
。
放火燒燬前二條以外之自己所有物，至生公共危險者，處三年以下有期徒刑。
失火燒燬前二條以外之物，致生公共危險者，處拘役或三百元以下罰金。
附表：
被告甲○○所有遭燒燬之物：
辦公桌、椅、電冰箱、空氣清淨機、鐵櫃、神龕各一個。
